臺灣臺北地方法院民事判決　　　　　　　95年度訴字第1795號
原　　　告　庚○○
　　　　　　丙○○
　　　　　　乙○○
　　　　　　丁○○
　　　　　　甲○○
　　　　　　戊○○
共　　　同
訴訟代理人　黃仕翰律師
被　　　告　辛○○
　　　　　　大有巴士股份有限公司
上　一　人
法定代理人　己○○
共　　　同
訴訟代理人　湯明亮律師
複　代理人　周明榮律師
上列當事人間因業務過失致死案件原告提起附帶民事訴訟請求侵
權行為損害賠償事件，經本院刑事庭裁定移送本院，本院於中華
民國96年1月19日言詞辯論終結，判決如下：
    主      文
被告應連帶給付原告庚○○新臺幣壹拾伍萬元，原告丙○○新臺
幣伍拾柒萬陸仟柒佰貳拾元，及各自民國九十四年九月十日起至
清償日止，按年息百分之五計算之利息。
原告其餘之訴駁回。
訴訟費用由被告連帶負擔百分之三十，餘由原告負擔。
本判決原告庚○○勝訴部分，得假執行，原告丙○○勝訴部分，
以新臺幣壹拾玖萬參仟元為被告供擔保後，得假執行。但被告如
以新臺幣壹拾伍萬元、新臺幣伍拾柒萬陸仟柒佰貳拾元各為原告
庚○○、原告丙○○預供擔保，得免為假執行。
原告其餘假執行之聲請駁回。
    事實及理由
甲、程序事項：
    按訴狀送達後，原告不得將原訴變更或追加他訴，但擴張或
    減縮應受判決事項之聲明者，不在此限，民事訴訟法第255
    條第1項第3款定有明文。原告原起訴請求：「被告各應連帶
    給付原告庚○○、丙○○、乙○○、丁○○、甲○○、戊○○新臺幣（下同）1,563,932元、2,381,940元、800,000元
    、800,000元、800,000元、800,000元，及均自起訴狀繕本
    送達翌日起至清償日止按年息5%計算之利息」，嗣於96年1
    月19日變更聲明為：「被告各應連帶給付庚○○、丙○○、
    乙○○、丁○○、甲○○、戊○○470,000元、1,014,164元
    、230,000元、230,000元、230,000元、230,000元，及均自
    民國94年9月10日起至清償日止，按年息5%計算之利息」，
    經核屬訴之聲明之減縮，依前揭規定，本院自應予以准許，
    合先敘明。
乙、實體事項：
一、原告主張：被告辛○○係被告大有巴士股份有限公司（下稱
    大有公司）之公車司機，於94年3月10日下午5時2分許許，
    駕駛車牌號碼AH-942號營業大客車，沿台北市○○路由南往
    北方向行駛，途經西藏路準備右轉，本應注意車前狀況，並
    隨時採取必要之安全措施，且當時為晴天、日間有自然光線
    、路面乾燥、視距良好，並無不能注意之情事，適被害人王
    光顯自萬大路由北往南徒步穿越設有劃分島之西藏路，辛○○於右轉彎至西藏路往東方向車道上時，竟疏未注意車前狀
    況，致其所駕駛之大客車右前車頭撞擊王光顯，使之倒地，
    致王光顯顱內出血及血胸，經送醫後，於同日下午5時45分
    許不治死亡。原告庚○○為王光顯之配偶、丙○○、乙○○
    、丁○○、甲○○、戊○○為王光顯之子女，因辛○○之業
    務過失致王光顯死亡，使原告受有損害，爰依民法第184條
    第1項前段、第2項、第188條、第192條、第194條規定，應
    負擔損害賠償責任，而丙○○支出葬儀社費用651,940元、
    墓地工資及材料費380,000元、墓地購置費75,000元，合計
    殯葬費用共1,106,940元；另庚○○、丙○○、乙○○、丁○○、甲○○、戊○○因本件車禍所受前開傷害，身體、心
    理遭受莫大之傷害與痛苦，爰請求各精神慰撫金1,200,000
    元、1,000,000元、800, 000元、800,000元、800,000元、
    800,000元。又王光顯縱有過失，亦僅應負40%比例之過失責
    任，原告依上述過失比例分擔損害，並扣除已領取之強制汽
    車責任險保金1,500,000元後，爰依侵權行為之法律關係，
    請求被告連帶賠償原告所支出之殯葬費、精神上損害賠償。
    並聲明：（1）被告各應連帶給付庚○○、丙○○、乙○○
    、丁○○、甲○○、戊○○470,000元、1,014,164元、230,
    000元、230,000元、230,000元、230,000元，及均自起訴狀
    繕本送達翌日起至清償日止，按年息5%計算之利息。（2）
    均願供擔保，請准宣告假執行。
二、被告則以：辛○○固於前揭時間、地點，駕駛上開大客車撞
    擊王光顯使之倒地，致王光顯顱內出血及血胸，經送醫後死
    亡；惟本件車禍之發生，因王光顯穿越西藏路時，曾經站在
    外側車道與中間車道分道線上等候右轉之車輛先行通過，且
    當時辛○○所駕駛之大客車前方車輛通過後，王光顯仍停留
    在該處，辛○○自無理由煞停，乃跟隨前方車輛右轉，然王
    光顯竟在此時快步穿越車道而遭辛○○所駕駛之大客車右前
    車頭撞擊倒地，依照王光顯開始快步穿越車道至其遭撞擊之
    時間，與辛○○當時之車速計算，縱使辛○○已經注意並採
    取煞車之動作，仍將因煞車距離不足而無法避免王光顯遭大
    客車撞擊，故辛○○實無過失，縱有過失亦屬輕微，而王光
    顯未依道路交通安全規則134條第1、2款之規定行走人行天
    橋，違規穿越道路，對本件車禍之發生亦與有過失有，被告
    賠償責任應予相抵，故辛○○應負十分之一比例之過失責任
    。又有關殯葬費用1,106,940元部分，除墓地購置費之支出7
    5,00 0元不爭執外，其餘部分原告僅提出估價單，並未提出
    收據或統一發票為證，遺像、棺木、扛夫12人、靈車、整地
    墓穴材料工資等必要費用，超越一般殯葬費用標準，應予扣
    減；而遺體接送、遺體保管、洗身、茶水費、代辦手續費、
    禮堂大門花牌保利龍字、遺像鮮花裝飾、花海、鮮花十字架
    、禮堂白綢布幔、高架花籃10對、十字被褥一組與衛生紙10
    包、琴、講台、麥克風租用、禮簿、謝簿、簽名簿、筆、清
    潔、勞務費、高級毛巾、胸前緞帶十字架、獻花紫蝴蘭10把
    、孝服租用加粗麻13件、代印訃聞、基督教全套壽衣、棺車
    花、交通車、礦泉水4箱、車禍遺體特別處理、代印程序單
    等費用皆非屬收斂及埋葬死者必要費用，自不得請求。至王
    明秀是否為王光顯女兒則有疑問，原告雖提出財團法人海峽
    交流基金會證明書、山東省濟南市公證處公證書為證，惟該
    證明書僅能證明公證書形式上真實，而公證書並未說明依據
    何種資料證明血緣關係存在，故上開文書並不能證明乙○○
    係王光顯之女兒，則乙○○請求精神慰撫金，自屬無據。縱
    認被告應負損害賠償責任，惟因大有公司結算之資產淨值負
    債，正處虧損狀態中，無法正常發放員工薪水，辛○○國小
    畢業，職業公車司機，經濟狀況不佳，原告請求之精神慰撫
    金顯屬過高，應以庚○○、丙○○、乙○○、丁○○、甲○○、戊○○各300,000元、400,000元、300,000元、300,000
    元、300,000元、300,000元為當；且王光顯應負十分之九之
    過失責任，有民法第217條過失相抵之適用，原告已領取強
    制汽車責任保險金150萬元，依強制汽車責任保險法第30條
    之規定，被告得主張扣除之云云，資為抗辯。並聲明：（1
    ）原告之訴及假執行之聲請均駁回。（2）如受不利之判決
    ，均願預供擔保請准宣告免為假執行。
三、兩造不爭執之事項：
（一）辛○○為大有公司之受僱人，於前揭時間、地點，駕駛上
      開營業大客車撞擊王光顯，致王光顯顱內出血及血胸，經
      送醫後不治死亡，此為兩造所不爭執，並有道路交通事故
      現場圖、交通事故談話紀錄表、現場及肇事大客車照片、
      台灣台北地方法院檢察署相驗筆錄、履勘現場筆錄、相驗
      屍體證明書、驗斷書等附於辛○○所涉本院94年度交訴字
      第43號業務過失致死刑事案件卷宗內可稽。
（二）辛○○因上開業務過失致死行為，經本院以94年度交訴字
      第43號刑事判決，以觸犯刑法第276條第2項之業務過失致
      死罪，判處有期徒刑4月確定，為兩造所不爭執，並有上
      開判決書附卷可稽，且經本院調閱該卷宗，查閱屬實。
（三）原告已受領強制汽車責任保險死亡給付1,500,000元，為
      兩造所不爭執。
（四）庚○○為王光顯之配偶、丙○○、丁○○、甲○○、戊○○為王光顯之子女，此有戶籍謄本在卷可稽。
（五）墓地購置費之支出為75,000元，為兩造所不爭執，自堪信
      為真實。
四、得心證之理由：
    本件兩造所爭執之處，應在於原告乙○○是否為受害人王光
    顯之女？被告是否應負侵權行為損害賠償責任？被告與受害
    人王光顯之過失責任比例為何？原告丙○○是否支出殯葬費
    用及有無必要？原告請求之慰撫金是否過高？
（一）原告乙○○是否為受害人王光顯之女部分：
  １、按在大陸地區製作之文書，經行政院設立或指定之機構或
      委託之民間團體驗證者，推定為真正；惟其實質上證據力
      ，由法院或主管機關認定，經推定為真正之文書，有反證
      事實證明其為不實者，不適用推定，台灣地區與大陸地區
      人民關係條例第7條、台灣地區與大陸地區人民關係條例
      細則第9條分別定有明文。
  ２、查王光顯於93年12月22日，生前曾入出境大陸地區，且以
      乙○○為探親對象，公證乙○○為王光顯之女，並提出財
      團法人海峽交流基金會證明書、中華人民共和國山東省濟
      南市公證處（2004）濟南證台字第137號親屬關係公證書
      為據，是上開親屬關係公證書，應推定為真正，參酌該親
      屬關係公證係王光顯生前所為，應可信乙○○為王光顯之
      女，是被告抗辯上開文書不能證明乙○○係王光顯之女兒
      云云，尚非可採。
（二）有關辛○○是否有過失，若有該過失比例為何部分：
  １、按因故意或過失，不法侵害他人之權利者，負損害賠償責
      任；又不法侵害他人致死者，對於支出殯喪費之人，亦應
      負損害賠償責任；不法侵害他人致死者，被害人之父母、
      子女及配偶雖非財產上之損害，亦得請求賠償相當之金額
      ，民法第184條第1項前段、第192條第1項、第194條分別
      定有明文。
  ２、次按「汽車行駛時，駕駛人應注意車前狀況，並隨時採取
      必要之安全措施」、「汽車行駛至交岔路口右轉彎時，應
      距交岔路口30公尺前顯示方向燈或手勢，換入外側車道、
      右轉車道或慢車道，駛至路口後再行右轉；但由慢車道右
      轉彎時應於距交岔路口30至60公尺處，換入慢車道」、「
      汽車行經未劃設行人穿越道之交岔路口，遇有行人穿越道
      路時，無論有無交通指揮人員指揮或號誌指示，均應暫停
      讓行人先行通過」，道路交通安全規則第94條第3項、第1
      02條第4款、第103條第3項分別定有明文。因此由上開規
      定以觀，汽車駕駛人行經交岔路口欲右轉彎時，其用路之
      優先權即路權乃次於行人，應注意對向行人之往來，待行
      人完全通過後，始得右轉彎，與該路段是否劃設行人穿越
      道無涉，僅生被告得否主張過失相抵之問題。又辛○○考
      領有駕駛執照，對於上述交通安全規則自應知之甚稔，且
      應確實遵守，本件車禍事發當時為晴天、日間自然光線、
      現場路面乾燥、無缺陷、無障礙物且視距良好，並無不能
      注意之情形。且依據上開刑事案件法院當庭勘驗監視器光
      碟結果（勘驗內容參本院94年度交訴字第43號審判筆錄第
      1、2頁），足認辛○○所駕駛之大客車自開始右轉西藏路
      至擦撞到王光顯時，其前方之自用小客車始終距離大客車
      甚遠，亦即辛○○駕駛之大客車前方並無其他車輛阻擋視
      線；而辛○○於上開刑事案件審理中亦自承：右轉當時有
      看到3個人，前面2個人已經過了，看到王光顯站在路中間
      等語（參上開審判筆錄第5頁），益證依當時情形，辛○○已經注意到王光顯正徒步走向其所駕駛大客車右轉方向
      道路而違規穿越馬路，且並無不能注意之情形。雖本件事
      故發生之西藏路、萬大路口為設有劃分島且設有人行天橋
      之路段，而王光顯於事故發生當時正在萬大路由北向南徒
      步穿越西藏路，則王光顯於事故發生時乃係違規穿越馬路
      ，此為原告所不否認，惟依前揭說明，並不因此免除辛○○對行人往來安全之注意義務。綜上所述，堪認本件車禍
      係因辛○○駕駛前開大客車應注意而未注意，撞擊王光顯
      ，致王光顯倒地，則辛○○對本件車禍之發生有過失責任
      ，至臻明確，本院94年度交訴字第43號刑事判決，亦同此
      認定。被告雖辯稱：因王光顯穿越西藏路時，曾經站在外
      側車道與中間車道分道線上等候右轉之車輛先行通過，且
      當時辛○○所駕駛之大客車前方車輛通過後，王光顯仍停
      留在該處，辛○○自無理由煞停，乃跟隨前方車輛右轉，
      然王光顯竟在此時快步穿越車道而遭辛○○所駕駛之大客
      車右前車頭撞擊倒地，則辛○○並無過失云云；惟依照前
      開大客車上監視器光碟連續播放之勘驗結果，王光顯乃係
      持續行進，既沒有停等之情，也沒有快跑，有前開刑事案
      件法院勘驗結果可參（參上開審判筆錄第2頁）；且縱辛○○煞車距離不足，亦係其未及時採取必要之安全措施所
      致，自不能以辛○○未採取必要之安全措施而繼續前進，
      導致大客車與王光顯之間距離不足煞車停止，而認定辛○○無法避免此車禍之發生故無過失，故被告上開所辯並不
      足採。
  ３、本件辛○○因執行業務上駕車行為，行經前開交岔路口時
      疏未注意車前狀況，過失不法撞及王光顯致死，既經認定
      ，原告既為王光顯之配偶及子女，辛○○為大有公司受雇
      人，自得依上開侵權行為之規定請求被告連帶賠償所支出
      之殯喪費用及精神慰撫金。惟按損害之發生或擴大，被害
    　人與有過失者，法院得減輕賠償金額，或免除之，民法第
      217條第1項定有明文；又民法第192條第1項規定不法侵害
      他人致死者，對於支出殯喪費之人，亦應負損害賠償責任
      ，係間接被害人得請求賠償之特例。此項請求權，自理論
      言，雖係固有之權利，然其權利係基於侵權行為之規定而
      發生，自不能不負擔直接被害人之過失，倘直接被害人於
      損害之發生或擴大與有過失時，依公平原則，亦應有民法
      第217條過失相抵規定之適用。再參以上開過失相抵之規
      定，其目的既在於謀求加害人與被害人間之公平，且未將
      非財產上之損害除外，即並不以財產上之損害為限，則於
      其適用上，於非財產上之損害部分亦應一體適用。
  ４、本件受害人王光顯即原告之配偶或父親，未依規定經由行
      人穿越道或人行天橋穿越馬路，且明知該處路段，不僅往
      來車輛甚多，且車速甚快，竟未俟無來車而得以安全通過
      之狀況下，貿然穿馬路，經本院調閱前開刑事判決卷宗查
      明屬實，是王光顯之行為違反道路交通安全規則第134條
      第1、2款之規定，其就損害之發生或擴張顯亦有過失甚明
      ，本院審酌辛○○與王光顯雙方之過失行為，同為本件車
      禍發生之主要原因，認王光顯與辛○○應各負二分之一之
      過失責任，依照上開所述，原告等自亦應承擔王光顯之過
      失。
（三）有關原告丙○○是否支出殯葬費用及有無必要部分？
  １、按所謂殯葬費者，為收殮及埋葬之費用，其賠償範圍應以
　　　實際支出之費用，並斟酌被害人當地之習俗、被害人之身
  　　前經濟狀況決定之，最高法院92年度台上字第1427號判決
    　意旨可資參照。因此殯葬費中有關民間習俗或社會習俗之
      支出，並非得概予剔除，法院仍應審酌當地喪禮習俗及宗
      教上之儀式，及被害人當地之習俗、被害人之身分、地位
      及生前經濟狀況決定之，且為被害人死亡時，家屬均會如
      此支出之收殮及埋葬費用，即屬於民法第192條所規定之
      殯葬費用，加害人即應負賠償之責。
  ２、查原告丙○○為王光顯支出之墓地購置費用75,000元、整
      地墓穴材料工資380,000元、棺木295,000元、遺像3,000
      元、扛夫12人24,000元、靈車10,000元、遺體接送2,600
      元、遺體保管與洗身及禮堂租用規費合計40,860元、代辦
      手續費1,000元、禮堂大門花牌保利龍字10,000元、遺像
      鮮花裝飾4,000元、花海130,000元、鮮花十字架3,000元
      、禮堂白綢布幔21,000元、高架花籃10對24,000元、十字
      被褥一組與衛生紙10包3,800元、琴與講台及麥克風租用6
      ,000 元、禮簿與謝簿與簽名簿及筆500元、清潔與勞務費
      8,000元、高級毛巾10,800元、胸前緞帶十字架與獻花紫
      蝴蘭10把3,000元、孝服租用加粗麻13件780元、代印訃聞
      2,400元、基督教全套壽衣16,000元、棺車花12,000元、
      交通車11,000元、礦泉水4箱600元、車禍遺體特別處理5,
      800元、代印程序單2,800元，合計1,106,940元，此業據
      原告丙○○提出平安園禮儀用品有限公司所出具之費用明
      細表、土地使用合約在卷足憑，被告對於其中墓地費用不
      予爭執外（見本院96年1月19日言詞辯論筆錄第3頁），關
      於其餘費用均辯稱不實在或金額過高云云。然依證人即平
      安園禮儀用品有限公司負責人壬○○證稱：「他們應該支
      付的金額為1,031,940元（不含墓地購置費用75,000元）
      ，因為他是分期給我，所以還有60,000元的尾款未付，我
      跟他們講，如果要開發票，要先把尾款付清」等語（見同
      上筆錄第3頁），堪認丙○○實際上已支付平安園禮儀用
      品有限公司971,940元，及兩造不爭執之墓地購置費用75,
      000元，共計1,046,940元之事實。
  ３、本件各項殯葬支出是否必要部分：證人壬○○證稱：「（
      估價單）第2、3、4項是市政府的規費，第7項他們用鮮花
      ，第10項是禮堂佈置，第11項因為他們是基督教，第13項
      是子女具名，第16項是鋪在棺木的必要品，第17項基督徒
      都有用，會請牧師來，即使不是基督徒，也有司儀來，也
      要麥克風，第19項是要給下葬工人的紅包，第20項是靈車
      、第21項是送人的、第22項是基督徒要獻花，第26項土葬
      要用比較好的蠶絲布，火葬一般是5,200元，第29項是親
      人要到墓地，第30項要給現場人喝，第31項是車禍皮膚有
      破的地方要縫，第33項是教會儀式，第34項包括將山壁打
      掉、墓穴開挖的材料工程費用」等語（見同上筆錄第2、3
      頁），其中如墓地購置費用、遺體接送、靈車、遺像、棺
      木、扛夫12人、車禍遺體特別處理、遺體保管與洗身及禮
      堂租用規費、清潔勞務費、代印訃聞、十字被褥一組與衛
      生紙10包、琴與講台及麥克風租用、禮堂大門花牌保利龍
      字、遺像鮮花裝飾、花海、鮮花十字架、禮堂白綢布幔、
      孝服租用加粗麻13件、胸前緞帶十字架與獻花紫蝴蘭10把
      等項目，合計648,240元部分，係因遵循基督教教義舉行
      追思葬禮，其花費仍應屬一般喪事禮儀，應屬必要，而支
      出整地墓穴材料工資、基督教全套壽衣亦屬必要，然380,
      000元、16,000元顯然過高，各應以200,000元、5,200元
      計算。至代辦手續費1,000元、高架花籃10對24,000元、
      禮簿與謝簿與簽名簿及筆500元、高級毛巾10,800元、棺
      車花12,000元、交通車11,000元、礦泉水4箱600 元、代
      印程序單2,800元，則屬不必要之花費，因此扣除上開剔
      除項目後，丙○○之請求在853,440元內為可採。
（四）有關慰撫金是否過高部分：
  １、按受僱人因執行職務，不法侵害他人致死者，被害人之父
      、母、子、女及配偶受有非財產上之損害，依民法第194
      條及第188條第1項規定，請求受僱人及其僱用人連帶賠償
      相當金額之慰撫金時，法院對於慰撫金之量定，應斟酌該
      受僱人及應負連帶賠償責任之僱用人，並被害人暨其父、
      母、子、女及配偶之身分、地位及經濟狀況等關係定之，
      不得僅以被害人與實施侵權行為之受僱人之資力為衡量之
      標準，最高法院76年台上字第1908號判例可資參照。
  ２、查本件王光顯死亡之時為87歲，其妻庚○○喪夫之際，僅
      有62歲，其與王光顯所建立之家庭，正值安享天年之際，
      亦因辛○○不法行為而破碎，其日後非但形單影隻，是其
      心理負擔之沉重，精神所受之痛苦，亦非常人所能理解。
      丙○○為王光顯長子，平日與王光顯同住，突遭橫禍身亡
      ，丙○○悲慟逾恆，莫可名狀，家庭團圓天倫之樂永難回
      復，精神上之痛苦自屬顯然。至其餘原告為成年女兒，破
      壞其天倫之樂不再，其身心遭受極大之創傷與痛苦等。從
      而，渠等依民法前揭規定，請求被告連帶支付精神慰藉金
      即屬有據，惟本院斟酌原告上開受創之情形，和庚○○現
      職家管、王光顯目前擔任淡江大學、台北科技大學助理教
      授，並擔任濬康有限公司負責人、丁○○為幼稚園老師、
      戊○○為補習班主任、甲○○為貿易公司秘書；以及大有
      公司登記資本總額100,000, 000元，辛○○任職大有公司
      ，擔任職業駕駛人工作，等兩造之身分、地位此一實際狀
      況，認庚○○、丙○○、乙○○、丁○○、甲○○、戊○○各請求精神慰藉金1,200,000元、1,000,000元、800,00
      0元、800,000元、800,000元、800, 000元，尚屬過高，
      應各以800,000元、800,000元、500,000元、500,000元、
      500,000元、500,000元，為適當公允，逾此數額之請求，
      為無理由。
（五）綜上，原告丙○○因被告之侵權行為而支出殯葬費853,44
      0元、並為此請求慰撫金800,000元，合計為1,653,440元
      ，而庚○○、乙○○、丁○○、甲○○、戊○○各得請求
      慰撫金800,000元、500,000元、500,000元、500,000元、
      500, 000元，惟王光顯對系爭之車禍之發生，應負二分之
      一之過失責任，原告等自亦應承擔王光顯之過失，已如前
      述，是庚○○、丙○○、乙○○、丁○○、甲○○、戊○○僅得請求被告連帶賠償400,000元、826,720元、250,00
      0元、250,000元、250,000元、250,000元、250,000元。
      又按強制汽車責任保險法第32條並規定，保險人依本法規
      定給付之保險金，視為加害人或被保險人之損害賠償金額
      之一部，加害人或被保險人受賠償請求時得扣除之。是加
      害人或強制汽車責任保險之被保險人於該範圍內之損害賠
      償責任即因而解免，最高法院92年度台上字第235號裁判
      意旨參照。則原告等6人已平均領取車輛強制責任險之保
      險金250,000元，應予扣除。是庚○○、丙○○各得向被
      告請求連帶賠償150,000元、576,720元，惟乙○○、丁○○、甲○○、戊○○之損害已受賠償，自不得再向被告為
      請求。
五、末按「給付無確定期限者，債務人於債權人得請求給付時，
    經其催告而未為給付，自受催告時起，負遲延責任。其經債
    權人起訴而送達訴狀，或依督促程序送達支付命令，或為其
    他相類之行為者，與催告有同一之效力」、「遲延之債務，
    以支付金錢為標的者，債權人得請求依法定利率計算之遲延
    利息」、「應付利息之債務，其利率未經約定，亦無法律可
    據者，週年利率為百分之五」民法第229條第2項、第233條
    第1項前段、第203條復分別著有明文。本件庚○○、丙○○
    對於被告之侵權行為損害賠償請求權，係屬於給付未有確定
    期限之金錢債權，揆諸前述規定，庚○○、丙○○主張被告
    應自起訴狀繕本送達之翌日，即94年9月10日起，加給按年
    息5%計算之法定遲延利息，此有送達證書在卷足憑，於法尚
    無不合。從而，庚○○、王明顯依民法第184條、第192條、
    第194條、第188條之規定，請求被告連帶給付，及自94年9
    月10日起至清償日止，按年息5%計算之利息之範圍內，為有
    理由，應予准許。其餘請求部分，為無理由，不應准許。
六、本件事證已臻明確，兩造其餘之陳述及所提其他證據，經審
    酌與本院前揭判斷不生影響，毋庸再予審酌，併此敘明。
七、本件兩造分別陳明願供擔保，請宣告准予假執行或免為假執
    行，經核庚○○勝訴部分之金額未逾500,000元，應依職權
    宣告假執行外，丙○○勝訴部分，爰分別酌定相當之擔保金
    額，予以准許。至於原告敗訴部分，其假執行之聲請即失所
    附麗，應予駁回。
八、據上論結，原告之訴為一部有理由，一部無理由，依民事訴
    訟法第79條、第85條第2項、第389條第1項、第390條第2項
    、第392條第2項，判決如主文。
中　　華　　民　　國　　96　　年　　2 　　月　　7 　　日
  　　　　　　　　　民事第六庭  法　官  蕭清清
以上正本係照原本作成。
如對本判決上訴，須於判決送達後20日內向本院提出上訴狀，並
依上訴利益繳納上訴費。
中　　華　　民　　國　　96　　年　　2 　　月　　7 　　日
                                書記官　林秀娥
